臺灣高雄地方法院刑事判決　　　　　　　94年度易字第1316號
公　訴　人　臺灣高雄地方法院檢察署檢察官
被　　　告　乙○○
上列被告因傷害案件，經檢察官聲請簡易判決處刑（九十四年度
偵緝字第一０二一號），本院簡易庭認不宜依簡易程序審理（九
十四年度簡字第三三九一號），簽請改依通常程序判決如下：
    主  文
乙○○共同傷害人之身體，處拘役伍拾日，如易科罰金，以佰
元折算壹日。
    事  實
一、乙○○與曾泓澍（另行審結）均係擔任位於高雄市○○路七
    二之一號「彩虹小吃部」之服務生。緣於民國九十三年五月
    六凌晨零時五十分許，丁○○因酒後前往上開小吃店櫃臺借
    用電話遭拒，遂於店外大聲咆哮、並揚言要砸店，乙○○見
    狀乃與曾泓澍共同基於傷害他人身體之犯意，分別手持木製
    球棒及不詳器具，將陪同丁○○前往彩虹小吃部之友人戊○○拉往小吃部旁某公園內加以毆打，致戊○○受有頭部外傷
    、枕部撕裂傷之傷害。
二、案經戊○○訴由高雄市政府警察局前鎮分局報請台灣高雄地
    方法院檢察署檢察官偵查起訴。
    理  由
壹、關於證據能力之意見：
  一、針對被告以外之人由司法警察（官）所為之詢問（即警詢
      ），刑事訴訟法第一百九十六條之一第一項雖規定：「司
      法警察官或司法警察因調查犯罪嫌疑人犯罪情形及蒐集證
      據之必要，得使用通知書通知證人到場詢問。」，然依同
      條第二項規定，刑事訴訟法第一百八十六條至一百八十九
      條有關證人具結之規範並未在準用之列，從而被告以外之
      人警詢內容自不受同法第一百五十八條之三規定之限制。
      然因該等陳述仍屬被告以外之人在審判外之陳述，既無法
      藉由法定具結程序以擔保其陳述之真實性，同法第一百五
      十九條之二遂規定，被告以外之人於司法警察官或司法警
      察調查中所為之陳述，與審判中不符時，其先前之陳述具
      有較可信之特別情況，且為證明犯罪事實存否所必要者，
      得為證據。細繹此一規定意旨，於審判實務之操作上，當
      指被告以外之人業已到庭依法證述，惟其當庭所述之情與
      警詢記載內容迥異，為達成實體真實發現之訴訟目的，方
      許由檢察官主動證明該證人於警詢中之陳述「具有較可信
      之特別情況」，且限於證明犯罪事實存否所必要者，始例
      外賦予其證據能力，要非遽謂一旦檢察官證明被告以外之
      人在警詢所述具有可信之特別狀況，法院即應概予採為證
      據。職是，告訴人戊○○、丁○○、與證人甲○○、范淑
      如等雖於警詢中已為陳述，然因渠等未於審判中依法到庭
      證述，當無依刑事訴訟法第一百五十九條之二規定比較其
      先後陳述是否相符之必要，仍難謂係合法之證據資料，本
      院即不得採為認定被告乙○○成立犯罪與否之憑據。
  二、次者，本件固據共同被告曾泓澍於本院審理中證稱其警詢
      中之供述係受員警詐欺所為云云。惟參以共同被告曾泓澍
      前於偵查中辯稱：「被帶回警局作筆錄、他們叫我承認，
      因我不想待在警局，所以才承認」，復於本院審理中改證
      稱：「因為幫我作筆錄那位警察，幫我作筆錄到一半時，
      就說被告乙○○已經承認，並說我有參與，要我不要拖時
      間，趕快承認。所以我就承認」，是其針對警詢筆錄製作
      過程究係出於何種不正方法而取得一節，前後已有不一。
      又依卷附被告乙○○與曾泓澍警詢筆錄內容之記載，曾泓
      澍製作筆錄時間為「九十三年五月六日四時五十分」，而
      被告乙○○筆錄製作時間為「九十三年五月六日七時三十
      分」，且為渠等製作筆錄之員警均為高雄市政府警察局鼓
      山分局員警黃學揮、盧宏文二人，且參以渠二人均係案發
      後一併為警帶往警局製作筆錄，由是可知，共同被告曾泓
      澍於製作警詢筆錄之際，理應知悉被告乙○○尚未接受員
      警詢問，其空言辯稱承辦員警向其偽稱被告乙○○已經承
      認犯罪等語，容非無疑。再者，所謂「詐欺」係指事實之
      欺瞞，是以作為或不作為之方式傳遞與事實不符之資訊，
      進而對他人之智識發生效果。換言之，即行為人傳遞（通
      知）予他人之訊息與客觀存在之事實並不一致。有鑑於施
      用詐術僅係提供（告知）不正確之資訊予相對人，令其對
      事實陷於誤認、未能進行完整而周密之判斷。然就相對人
      形成決定之心理狀態觀之，仍係本於個人自由意思而作出
      決定，並未受有強制之過度干預，故就相對人之意思自由
      干涉強度遠較刑事訴訟法第一百五十六條第一項所定其他
      各類不正取供之方式為低，因而「訊問者施用詐術」與「
      受訊問人是否出於自由意思而為陳述」二者間並非當然劃
      上等號，在因果關係之討論上自應更加審慎，要非徒以受
      訊問人空言泛稱係出於員警欺騙方始承認云云，即認其自
      白全然非出於任意性所為。查共同被告曾泓澍於警詢之初
      ，業經員警依刑事訴訟法第九十五條第一款告以「得保持
      緘默，無須違背自己之意思而為陳述」之權利，於詢問過
      程中亦針對案發過程詳予陳述，復由員警詢問其是否經人
      教唆頂替、並告知作偽證及隱匿事實之責任等節，有卷附
      前開警詢筆錄可佐。況承認犯罪事實與否乃涉及將來刑事
      責任之追訴，縱使承辦員警果向被告訛稱被告乙○○已經
      承認云云，仍非等同曾泓澍亦有共同實施犯罪之情，其仍
      得本於個人自由意思而為陳述、甚而指稱被告乙○○所述
      之內容與事實有誤，又豈會甘冒刑責而逕予虛偽供承詳細
      犯罪事實經過？此外，誠如共同被告曾泓澍於本院審理中
      證稱：「（問：既然沒有作本案，為何承認？）警察跟我
      說早一點結束，可以早一點走，因為當時我已經在警局五
      、六個小時，想早一點回去」（參見九十四年十月十二日
      審判筆錄第八頁）等語，堪認共同被告曾泓澍警詢供述乃
      係出於個人想盡早離開警局之主觀動機所為，要非基於員
      警是否告知被告乙○○已經承認犯罪、且其自由意思受有
      不正方式影響而為此等陳述。職是，共同被告曾泓澍雖抗
      辯其警詢自白並非出於任意性云云，然依其所述尚難認已
      善盡釋明之責，自無調查之必要，亦不得遽為該警詢陳述
      已受員警施用詐術而為不正取供之認定。
  三、復按被告以外之人於檢察事務官、司法警察官或司法警察
      調查中所為之陳述，與審判中不符時，其先前之陳述具有
      較可信之特別情況，且為證明犯罪事實存否所必要者，得
      為證據，刑事訴訟法第一百五十九條之二定有明文。所謂
      「前後陳述不符」之要件，應就前後階段之陳述進行整體
      判斷，決定是否具有實質性差異之陳述。惟無須針對全部
      陳述為必要，陳述之一部分有不符，亦屬之。倘審判中之
      供述曖昧不清，而先前陳述則清楚肯定，此時應對此結論
      進行分析，據此認定是否屬於「具有實質性差異之陳述」
      。而所謂「較可信之特別情況」之情形，亦應就前後陳述
      時之外部情況（如時間之間隔、有意識的迴避、受不當外
      力干擾、事後串謀、自白或立即反應所知、是否有親友在
      場及筆錄是否清楚明確等）進行比較，以資決定何者外部
      情況具有可信性。若陳述係在特別可信之情況下所為，虛
      偽陳述之危險性不高，雖係審判外陳述，或未經被告反對
      詰問，仍得承認其有證據能力。本件共同被告曾泓澍前於
      警詢中供稱係與被告乙○○共同持球棒及不詳器具毆打被
      害人戊○○等語，復於審判中改證稱僅係在旁觀看云云，
      是其於警詢中及法院審理時之供述已有前後陳述不符之情
      形，本院審酌共同被告曾泓澍其等於警詢中之證述距案發
      日較近，當時記憶自較深刻，可立即反應所知，不致因時
      隔日久而遺忘案情；且較無來自被告乙○○同庭在場之壓
      力，而出於不想生事之指證，或故為迴護被告，而事後串
      謀之可能，甚而恐因其警詢所述將導致自己受有刑事訴追
      之虞。綜此以觀，共同被告曾泓澍於警詢中之證述，客觀
      上應具較可信之特別情況，且亦為證明犯罪事實存否所必
      要，依上揭規定，其警詢中之證言自有證據能力。
貳、實體部分：
  一、訊據被告乙○○雖於本院審理中坦認於前揭時、地在場之
      事實，惟矢口有何傷害犯行。辯稱：被害人戊○○係遭其
      他人毆打，並非伊所毆打，伊僅係在旁觀看云云。經查：
      按認定犯罪事實之證據，乃指足資認定被告確有犯罪行為
      之積極證據而言，該項證據自須適於被告犯罪事實之認定
      ；刑事訴訟法上證明之資料，無論其為直接證據或間接證
      據，倘業已達於通常一般之人均不致於有所懷疑，而得確
      信其為真實之程度，要非不得據為被告有罪之認定。本件
      被害人戊○○於前揭時、地遭人毆打之事實，業據證人丙○○到庭結證屬實，並有高雄市立民生醫院診斷證明書一
      件在卷可稽，另經共同被告曾泓澍於警詢中證述其與被告
      乙○○分別持球棒與不詳器具，將被害人戊○○拖至公園
      加以毆打等語綦詳，是此部分事實應堪認定。又共同被告
      曾泓澍固於本院審理中翻異前詞，改稱並未與被告乙○○
      共同毆打被害人戊○○云云，然參酌其先證稱被告戊○○
      係遭其他客人約十幾個人拉出去毆打，嗣改稱被害人戊○○係同時遭店內圍事之人與客人共同毆打，是其於審判中
      針對究係何人出手毆打被害人戊○○一節，前後所述顯有
      不一，況倘被害人戊○○果係遭十餘人共同圍毆，則其受
      傷部位理應遍及全身，要非僅止於前開診斷證明書所記載
      之頭部外傷與枕部撕裂傷，故本院乃認應以共同被告曾泓
      澍前揭警詢中之自白較屬可信。再者，被告乙○○雖辯稱
      僅係在旁觀看，然何以其竟不問該球棒係何人所有、或他
      人任意棄置之物，猶仍於案發後隨即手持該球棒進入彩虹
      小吃部店內？是其所為亦難謂與常理無悖。此外，證人丙○○雖到庭證稱：其看到那二人（即被害人戊○○與告訴
      人丁○○）與其他客人發生拉扯後，即上樓收拾東西，並
      未看到被告乙○○與曾泓澍參與拉扯；其自二樓收桌子下
      來後，看到被告曾泓澍及乙○○站在店外面等語，然其既
      未親自見聞被害人戊○○遭人毆打之全部過程，僅於事後
      下樓方始看見被告乙○○及曾泓澍站在小吃店門口，是其
      此部分所述仍未足以採為被告乙○○有利之認定。準此，
      本件依現存證據雖無從直接證明被告乙○○毆打被害人戊○○之事實，然揆諸前揭說明，本院審酌卷載各項間接證
      據交互判斷，仍認被告乙○○與共同被告曾泓澍二人前揭
      共同傷害被害人戊○○之情，至為明灼。從而被告乙○○
      空言辯稱被害人戊○○係遭其他人共同毆打云云，顯係臨
      訟卸責之詞，尚非有據。職是，本件事證明確，被告乙○○前開普通傷害犯行洵堪認定，應依法論科。
  二、核被告乙○○所為，係犯刑法第二百七十七條第一項之普
      通傷害罪。被告曾泓澍與乙○○就上開犯行，彼此間有犯
      意聯絡及行為分擔，應論以共同正犯。爰審酌被告曾泓澍
      之犯罪目的、手段、品行、智識程度、及無故率爾以暴行
      加諸他人身體，無視社會法秩序之規範，惡性非輕，被害
      人戊○○所受傷害程度雖屬非鉅，然其事後猶飾詞否認犯
      行、難見悔意等一切情狀，量處如主文所示之刑，並諭知
      易科罰金之折算標準，以資懲儆。此外，被告乙○○與曾
      泓澍所持之球棒與不詳器具雖係渠等用以犯罪之物，惟既
      未扣案，又非違禁物品，復查無積極證據足資證明其尚存
      在，為免沒收困難，爰不予宣告沒收，併此敘明。
  三、公訴意旨另以：被告乙○○於前揭時、地亦有一併毆打告
      訴人丁○○，使其左臉頰受傷，因認被告曾泓澍此部分亦
      涉有刑法第二百七十七條第一項普通傷害罪云云。惟按，
      犯罪事實應依證據認定之，無證據不得認定犯罪事實，刑
      事訴訟法第一百五十四條第二項定有明文。經查，本院審
      諸卷存各項證據，僅堪證明被告乙○○確於前揭時、地有
      傷害被害人戊○○之事實，而告訴人丁○○既未提出積極
      事證以資證明確有遭被告乙○○毆打而受傷之事實，綜此
      ，被告乙○○所辯雖無從概予採信，然既乏積極事證足認
      其果有公訴人此部分所指犯行，無法達到確信其為真實之
      程度，揆諸前揭法條說明，即不得遽為不利於被告乙○○
      之認定。惟公訴人認此與被告前揭有罪部分有裁判上一罪
      關係，爰不另為無罪之諭知，併此指明。
據上論斷，應依刑事訴訟法第二百九十九條第一項前段，刑法第
二十八條、二百七十七條第一項、第四十一條第一項前段，罰金
罰鍰提高標準條例第一條前段、第二項，判決如主文。
中　　華　　民　　國　　94　　年　　11　　月　　22　　日
                  刑事第四庭  審判長法官 郭玫利
                                    法官 林意芳
                                    法官 陳明呈
以上正本證明與原本無異。
如不服本判決，應於收受送達後10日內向本院提出上訴書狀。
中　　華　　民　　國　　94　　年　　11　　月　　22　　日
　　　　　　　　　　　　　　      書記官 林明忠
附錄本判決論罪科刑之法條：
中華民國刑法第二百七十七條(普通傷害罪)
傷害人之身體或健康者，處三年以下有期徒刑、拘役或一千元以
下罰金。
犯前項之罪因而致人於死者，處無期徒刑或七年以上有期徒刑；
致重傷者，處三年以上十年以下有期徒刑。
